臺灣高等法院刑事判決
上　訴　人
即　被　告　余鴻逸
選任辯護人　鄭文龍律師
　　　　　　曾伊如律師
上列上訴人因公共危險案件，不服臺灣臺北地方法院99年度交訴
字第64號，中華民國99年10月28日第一審判決（起訴案號：臺灣
臺北地方法院檢察署99年度調偵字第184號），提起上訴，本院
判決如下：
    主  文
原判決關於余鴻逸部分撤銷。
余鴻逸駕駛動力交通工具肇事，致人受傷而逃逸，處有期徒刑陸
月，如易科罰金，以新台幣壹仟元折算壹日，緩刑貳年。
    事  實
一、緣蕭佳勝於民國98年10月8日下午1時20分許，騎乘車牌號碼
    FC5-737號重型機車，沿臺北市○○區○○路1段由南往北方
    向行駛，行經該路段218巷口時，因遭對向迴轉計程車擋住
    去路，為求駛過該計程車，即違規貿然越過雙黃線分向限制
    線，逕自駛入對向車道，適余鴻逸駕駛車牌號碼DP-5778號
    自小貨車，沿對向車道駛來，蕭佳勝見狀後閃躲不及，以致
    機車左把手擦撞余鴻逸之自小貨車左側車身，之後人車倒地
    向前滑行，撞擊位於自小貨車後方之騎乘車牌號碼HPZ-430
    號重型機車之張少波，蕭佳勝因而受有左食指壓碎傷、右前
    臂大片擦傷、左踝擦傷等傷害，張少波則受有左肘、左膝及
    右小腿擦傷等傷害。余鴻逸明知已因駕車發生擦撞而肇事，
    且因此可能致人受傷，應即採取救護或其他必要之措施，並
    向警察機關報告，不得駛離現場，竟未報警處理，亦未對傷
    者採取必要之救助，隨即駕車駛離而逃逸。嗣因張少波記下
    該自小貨車車輛車牌號碼，報警究辦後始循線查悉上情（蕭
    佳勝所涉過失傷害部分已經原審判處拘役50日確定，其另涉
    肇事逃逸部分與余鴻逸所涉過失傷害部分，均經檢察官另為
    不起訴處分）。
二、案經張少波訴由臺北市政府警察局中正第二分局報告臺灣臺
    北地方法院檢察署檢察官偵查後起訴。
    理  由
一、訊據被告余鴻逸矢口否認有何肇事逃逸之犯行，辯稱：是蕭
    佳勝的機車閃避前方的計程車不及，碰撞到計程車，倒地之
    後才撞到伊後方告訴人的機車，伊所駕駛之車輛並未與蕭佳
    勝所騎乘之機車發生擦撞，伊並無駕車肇事，原審量刑亦屬
    過重等語。惟查：
    (一)被告余鴻逸於前揭時、地，駕駛上開自小貨車，見同案被
      告蕭佳勝因故人車倒地，而撞擊其車行後方的告訴人張少
      波，被告余鴻逸未下車查看即逕行駕車離去等情，迭據被
      告余鴻逸於警詢及偵、審時坦認在卷，核與同案被告蕭佳
      勝於警詢及偵、審時的陳述、告訴人張少波於偵查時經具
      結後的陳述相符，且經證人即至現場處理之員警楊福財於
      原審審理時證稱：伊到現場處理時，僅張少波一人在場等
      語明確，復有上揭道路交通事故現場圖、道路交通事故補
      充資料表、交通事故談話紀錄表、現場照片、調查報告表
      (一)(二)等件在卷足憑。而同案被告蕭佳勝與告訴人張少波因
      而受有前揭所載之傷害，分別有余忠直診所診斷證明書（
      見同上偵查卷第14頁）及聯合醫院和平院區診斷證明書可
      按。故此部分之事實，堪以認定。
    (二)本件車禍係因同案被告蕭佳勝為超越前方的計程車，才逕
      自越過雙黃線駛入被告余鴻逸行駛之對向車道，同案被告
      蕭佳勝因此閃躲不及，以致機車左把手擦撞自小貨車左側
      車身，之後人車倒地向前滑行，才撞擊位於自小貨車後方
      騎乘重型機車的告訴人張少波等情，則據告訴人張少波於
      偵查時結證稱：伊跟在DP-5778號貨車的後面，伊就看到
      貨車往右邊閃，伊看到一台機車撞到貨車的左側，然後伊
      就與蕭隨即倒地等語明確在卷（見同上偵查卷第49頁）。
      告訴人張少波所述與同案被告蕭佳勝於警詢時的陳述相符
      （見同上偵查卷第11、12頁），同案被告蕭佳勝更於原審
      結證稱：當時伊由南往北的車道走，有輛計程車跟伊在同
      一向車道，在伊前方，伊就要閃那輛計程車，伊是往中間
      車道閃過去，閃過去的時候就看到余鴻逸那輛自小貨車開
      過來，那輛自小貨車是沿著中間車道開過來，伊沒有辦法
      閃過去，所以伊就與自小貨車發生擦撞，伊滑倒才去撞到
      張少波等語屬實（見原審99年9月14日審判筆錄）。足認
      被告余鴻逸之自小貨車確與蕭佳勝之機車發生擦撞。
    (三)被告余鴻逸雖以前詞否認告訴人張少波及同案被告蕭佳勝
      前揭證述。然依卷附之道路交通事故現場圖，同案被告蕭
      佳勝機車倒地後的刮地痕長約0.3公尺，刮地痕前方有倒
      地的散落物，位置均在雙黃線附近。是若被告前揭所述的
      肇事經過屬實，以該計程車當時是在被告余鴻逸車行前方
      ，則同案被告蕭佳勝撞擊計程車後倒地滑行到被告所駕車
      輛後方才撞擊告訴人的機車，蕭佳勝機車倒地後的刮地痕
      當一路延伸到告訴人車行處，其散落物亦當如是。以此觀
      之，本件肇事後刮地痕的距離當不僅僅只有0.3公尺，且
      散落物亦不應僅在雙黃線處。準此，被告余鴻逸前揭供述
      的肇事經過，顯與現場的事證相悖。以該刮地痕僅僅0.3
      公尺，且刮地痕與散落物俱在雙黃線處等情觀之，顯見是
      同案被告蕭佳勝所駕機車，為駛過該計程車，甫越過雙黃
      線之際，即與被告余鴻逸的自小貨車發生碰撞倒地正因蕭
      佳勝與被告余鴻逸瞬間在分向線發生的擦撞，所以刮地痕
      才會只有短短的0.3公尺，且機車的散落物亦均落在分向
      線處。以此適足以佐證告訴人張少波及同案被告蕭佳勝前
      揭證述的肇事經過，確與事實相符。復因被告余鴻逸所駕
      車輛左側車身與蕭佳勝機車擦撞，被告余鴻逸才會特別注
      意在後方的事故經過，此觀其於警詢時自承：從後照鏡都
      有看到本件肇事經過等語（見同上偵查卷第8頁），更足
      以證明。至被告余鴻逸雖辯稱：伊駕駛的自小貨車嗣經警
      拍照，並無明顯擦撞痕跡云云。依卷附之貨車照片（見同
      上偵查卷第15至20頁）顯示，自小貨車之左側車身確有多
      道大小不一之刮痕，且無法分辨刮痕之新舊等情，惟上開
      照片係被告余鴻逸於98年10月20日在偵查隊製作警詢筆錄
      當日所拍攝，距車禍發生之98年10月8日已有10餘日，隨
      著時間經過與經常駕駛，以致車體刮痕分不出新舊，合於
      常理。況且，同案被告蕭佳勝與被告余鴻逸所駕的小貨車
      是瞬間的擦撞，因擦撞的角度、力道，而未留有明顯的刮
      痕，亦非無可能。從而，此部分的事證，亦不足援為有利
      於被告余鴻逸的認定。是被告余鴻逸以前詞辯稱並未駕車
      肇事云云，顯非事實，難以憑信。同案被告蕭佳勝雖於偵
      查及本院審理時另稱：有與計程車發生過碰撞云云，然依
      其於本院審理時所陳述的碰撞部位，是其機車把手與計程
      車的後照鏡發生碰撞云云，以該計程車當時是在迴轉過程
      中擋住其去向觀之，實在難以想像會在此等部位發生碰撞
      ，是同案被告蕭佳勝此部分的陳述，當屬記憶錯誤，而不
      足採。然其證述確有與被告余鴻逸的自小貨車發生碰撞的
      重要基本事實，歷經偵審始終同一，且此部分重要基本事
      實，又有如上開揭事證足以佐證，是證人蕭佳勝關於有與
      計程車碰撞陳述之瑕疵，自不影響其此部分重要基本事實
      陳述的正確性，附此敘明。
    (四)按刑法第185條之4肇事逃逸罪，其立法目的係在維護交通
      安全，加強救護，減少被害人之死傷，促使駕駛人於肇事
      後，能對被害人即時救護。且汽車駕駛人，駕駛汽車肇事
      致人受傷或死亡，應即採取救或其他必要措施，並向警察
      機關報告，不得駛離，道路交通管理處罰條例第62條第1
      項亦定有明文（最高法院91年度臺上字第7049號判決意旨
      參照）。是該罪之成立祇以行為人有駕駛動力交通工具肇
      事，致人死傷而逃逸之事實即為已足（最高法院89年度臺
      上字第2157號判決要旨參照）。經查，本件車禍係被告余
      鴻逸所駕自小貨車與同案被告蕭佳勝騎乘之機車發生碰撞
      ，以致撞擊後方告訴人張少波的機車，撞擊當時產生相當
      大的聲響，亦分據同案被告蕭佳勝及證人陳衍吟於原審審
      理時結證明確。是以一般人客觀上當可預見騎乘機車之人
      因此會受有傷害。被告余鴻逸就其駕駛之車輛因為發生碰
      撞而肇事，並有可能發生受傷之情形，自有所認識。然被
      告余鴻逸在肇事後，不僅未立即將車下車察看，反而是逕
      自駛離，被告余鴻逸此舉不僅未合於前揭法條所規範「即
      時救護」之要求，又未向警察機關報告，更可能使受傷之
      人喪失生命或求償無門，其該當肇事逃逸犯行至為明確。
    (五)綜上所述，被告余鴻逸所辯不足採信，其肇事逃逸之罪證
      已臻明確，應依法論科。
二、核被告余鴻逸所為，係犯刑法第185條之4肇事逃逸罪。原審
    以被告余鴻逸罪證明確，予以論罪科刑，固非無見。惟被告
    余鴻逸於本院審理中已經與告訴人張少波和解，賠償損害，
    另蕭佳勝亦稱不欲追究被告刑責，有和解書及本院100年3月
    21日準備程序筆錄可稽，原審未及審酌於此，量處有期徒刑
    8月稍嫌過重，被告上訴指摘原判決不當非全無理由，自應
    由本院將原判決關於被告余鴻逸部分撤銷改判。爰審酌本件
    車禍係因蕭佳勝違規所致，被告余鴻逸就車禍發生並無肇事
    原因，被告余鴻逸肇事後，未曾報警或下車採取救護等必要
    措施，致受有傷害之告訴人張少波及同案被告蕭佳勝身陷險
    境，雖有不該，然事後已經賠償告訴人張少波，並獲得張少
    波、蕭佳勝之諒解，其犯後態度尚可，並兼衡其智識程度、
    生活狀況、品行等一切情狀，量處如主文第二項所示之刑，
    並諭知易科罰金之折算標準。末查，被告前未曾受有期徒刑
    以上刑之宣告，有本院被告前案紀錄表在卷可稽，其經此科
    刑教訓後，當已知所警惕，諒無再犯之虞，本院認所宣告之
    刑，以暫不執行為適當，併與宣告緩刑2年，以啟自新。
本案經檢察官劉異海到庭執行職務。
據上論斷，應依刑事訴訟法第369條第1項前段、第364條、第299
條第1項前段，刑法第185條之4、第41條第1項前段、第74條第1
項第1款，判決如主文。
中    華    民    國   100    年    5     月    11    日
                  刑事第十庭  審判長法  官  宋  祺
                                    法  官  陳明珠
                                    法  官  林孟宜
以上正本證明與原本無異。
如不服本判決，應於收受送達後十日內向本院提出上訴書狀，其
未敘述上訴之理由者並得於提起上訴後十日內向本院補提理由書
（均須按他造當事人之人數附繕本）「切勿逕送上級法院」。
                                    書記官  王靜怡
中    華    民    國   100    年    5     月    11    日